【裁判字號】    98,交抗,1255
【裁判日期】    981228
【裁判案由】    聲明異議
【裁判全文】
臺灣高等法院臺中分院刑事裁定        98年度交抗字第1255號
抗  告  人
即受處分人  甲○○
上列抗告人因違反道路交通管理處罰條例案件，不服臺灣臺中地
方法院中華民國九十八年十一月十七日裁定（九十八年度交聲字
第四二三五號），提起抗告，本院裁定如下：
    主  文
抗告駁回。
    理  由
一、抗告意旨略以：抗告人即受處分人甲○○（以下簡稱：抗告
    人）為一名普通老百姓不諳律法，現僅靠唯一持有的職業聯
    結車駕照，幫人開砂石車生活養家糊口，平時三、兩天才回
    家一次，至於豐原監理站寄發的裁決書，是抗告人的家屬拿
    抗告人的印章代收，事後才告知抗告人以致延誤了應該聲明
    異議的期限，而應繳的罰鍰新臺幣（下同）一萬二千元整，
    在期限內已繳交完畢，有收據為憑，懇請法官大人酌情再審
    ，給予抗告人再次重新的機會；抗告人係持有職業聯結車駕
    照，並無普通自小客車駕照，而臺中市監理站於民國九十七
    年十一月二十六日註記吊扣抗告人普通自小客駕照一年（期
    間至九十八年十一月二十五日止），應屬無效，是依行政程
    序法第一百十一條第三款規定，內容對任何人均屬不能實現
    者，無效；綜合前兩項所述事實，懇請法官大人明鑑，撤銷
    原處分之裁定，還我職業聯結車駕照，保護我的工作權，甚
    感德便云云。
二、按受處分人不服道路交通管理處罰條例第八條主管機關所為
    之處罰，得於接到裁決書之翌日起二十日內，向管轄地方法
    院聲明異議，同條例第八十七條第一項定有明文；又按交通
    法庭認聲明異議不合法律上之程式或其異議權已經喪失者，
    應以裁定駁回之，但其不合法律上之程式可補正者，應先定
    期命為補正，逾期不補正者，即予駁回，道路交通案件處理
    辦法第十八條亦有明文；再按處理違反道路交通管理事件，
    有關文書送達之程序，依行政程序法之規定；送達，於應受
    送達人之住居所、事務所或營業所為之，違反道路交通管理
    事件統一裁罰基準及處理細則第五條及行政程序法第七十二
    條第一項前段分別定有明文。
三、經查：本件抗告人甲○○於九十八年一月十五日凌晨零時許
    ，駕駛車牌號碼一一六一－ＮＢ號自用一般小客車，在臺中
    市○村路○○○街口處，因「駕駛執照吊扣期間駕駛小型車
    」之違規，為臺中市警察局第一分局公益派出所執勤員警以
    中市警交字第ＧＥ0000000號舉發違反道路交通管理
    事件通知單予以開單舉發，嗣經原處分機關即交通部公路總
    局臺中區監理所豐原監理站以豐監稽違字第裁六三－ＧＥ0
    000000號違反道路交通管理事件裁決書依道路交通管
    理處罰條例第二十一條第一項第五款規定裁罰抗告人罰鍰一
    萬二千元整，吊銷駕駛執照，一年內禁考等情，此有上開舉
    發通知單及裁決書影本各一份附卷可參；又上開裁決書業於
    九十八年十月十二日經原處分機關交由郵政機關向抗告人之
    戶籍地址「臺中縣大里市○○○街八九巷七號」為送達．並
    由抗告人家屬持其本人印章代收具領一情，此為抗告人於抗
    告狀中所自承，復有原處分機關送達證書影本及抗告人個人
    基本資料查詢結果各一紙在卷可稽，堪認上開裁決書業已符
    合行政程序法第七十二條第一項前段規定為合法送達，而自
    送達之日即九十八年十月十二日起發生送達之效力；再抗告
    人之戶籍地址與位於臺中縣豐原市之原處分機關非位在同一
    鄉鎮市內，然居住於受理聲明異議案件法院即原審法院之管
    轄區域內，則依法院訴訟當事人在途期間標準第四條第一項
    第二款：「當事人非居住於處罰機關所在之鄉、鎮、市（包
    括縣轄市、省轄市及院轄市），但居住於受理聲明異議案件
    法院之管轄區域者，依本標準第二條第一款中之『地方法院
    在途期間』欄所載日數，扣除在途期間。」之規定，應扣除
    在途期間三日，是抗告人倘對上開處分不服，自應於裁決書
    合法送達之翌日即自九十八年十月十三日起算，計至九十八
    年十一月一日，另加計三日之在途期間後，至遲應於九十八
    年十一月四日之前向原處分機關提出聲明異議狀，始為適法
    ，惟抗告人竟遲至九十八年十一月六日始向原處分機關遞狀
    聲明異議，有該聲明異議狀之原處分機關裁罰股收件章日期
    戳記可憑，顯已逾二十日之異議期間，其聲明異議自屬違背
    法律上之程式，且無從補正，為不合法，應予駁回。從而原
    審法院以程序上事由，以抗告人逾期始向原處分機關具狀聲
    明異議，認其異議為不合法，裁定駁回抗告人之聲明異議，
    經核其認事用法，並無不合。抗告人雖執前詞，或以實體上
    之事由指摘原處分不當，或請求本院能給予其再次重新機會
    ，惟因本件係以程序上之理由駁回，抗告人所指該等事由，
    本院皆無從審酌，是本件抗告為無理由，應予駁回。
據上論斷，應依道路交通案件處理辦法第二十六條，刑事訴訟法
第四百十二條，裁定如主文。
中    華    民    國    98    年    12    月    28    日
            刑事第九庭    審判長法  官  江  德  千
                                法  官  賴  妙  雲
                                法  官  許  旭  聖
以上正本證明與原本無異。
不得再抗告。
                                書記官  紀  美  鈺
中    華    民    國    98    年    12    月    28    日


司法院資訊處製作；財團法人民間司法改革基金會備份。
